【裁判字號】    89,訴,692
【裁判日期】    900111
【裁判案由】    誣告
【裁判全文】
臺灣屏東地方法院刑事判決                          八十九年度訴字第六九二號
    公  訴  人  臺灣屏東地方法院檢察署檢察官
    被      告  甲○○○○
    被      告  乙○○
    被      告  丙○○
右列被告因誣告案件，經檢察官提起公訴（八十九年度偵字第二三五三號），本院判
決如左：
    主  文
甲○○○○、乙○○、丙○○共同意圖他人受刑事處分，向該管公務員誣告，各處有
期徒刑捌月，均緩刑肆年。
    事  實
一、緣甲○○○○、丙○○與丁○○係鄰居，民國八十七年七月二十六日，丁○○之
    父黃運財、叔黃添財於屏東縣竹田鄉○○路廿五巷七號住處附近設置鐵柵門於黃
    運財所有土地上，致甲○○○○、丙○○及其子乙○○因其等出入通行問題而與
    丁○○一家有所糾葛。甲○○○○、丙○○及其子乙○○竟共同意圖使丁○○受
    刑事訴追，由甲○○○○、丙○○分別於八十七年八月二十九日、八十八年一月
    二十三日向高雄巿政府警察局及台灣屏東地方法院檢察署誣指：丁○○於八十七
    年八月六日下午六時許，在屏東縣竹田鄉○○路廿五巷八號住處外對丙○○恐嚇
    稱：「你兒子不見棺材不掉淚」之事實，復由乙○○於警方移送台灣屏東地方法
    院檢察署時提出告訴狀並誣指上揭丁○○恐嚇一情，致丁○○受有刑事訴追之危
    險。
二、案經丁○○訴由台灣屏東地方法院檢察署檢察官偵查起訴。
    理  由
一、按刑法誣告之行為，係指明知為虛偽之事實，而為申告也，而申告之方法，不論
    其出之於告訴、告發、自訴、報告陳情或其他方式，祇須其出於積極之誣告行為
    ，由自己為之，或轉託他人為之均屬之。訊據被告甲○○○○、丙○○、乙○○
    矢口否認右揭犯行，被告甲○○○○辯稱：伊未指訴丁○○恐嚇；被告乙○○辯
    稱：丁○○確有恐嚇之行為；被告丙○○固不諱言對丁○○提出恐嚇一案告訴一
    節，惟辯稱：丁○○確有恐嚇之行為，伊非完全不懂國語且記憶耗弱致無法就丁○○恐嚇一事為清楚之記憶云云。本院依職權調閱台灣屏東地方法院檢察署八十
    七年度偵字第六九一六號全卷，經查：右揭事實，業據告訴人丁○○指訴明確。
    而被告甲○○○○於八十七年八月二十九日警方督察員訪談時，指稱：「黃運財
    的大兒子（即丁○○）於八十七年八月六日下午十八時許於乙○○拍照鐵門及丈
    量道路時向伊恐嚇說：你兒子不見棺材不流淚等語；我會害怕」等語，並向該督
    察員提出告訴，此有警訊筆錄在卷可稽（參八十七年度偵字第六九一六號高雄市
    政府警察局警訊筆錄），足徵被告甲○○○○確有向偵查機關申告丁○○犯罪之
    行為，是被告邱張玉蘭辯稱未指訴丁○○恐嚇云云，顯非事實。再被告乙○○於
    八十八年一月二十五日告訴人被訴上開恐嚇一案時指稱：丁○○恐嚇之事實如告
    訴狀。而依其所提出之告訴狀所載，係指八十七年八月六日，丙○○由村莊內訪
    友返家後，站在家出入口處，被適時返家之丁○○碰見，當著丙○○兩位兒子面
    前恐嚇丙○○說：「你不見棺材不掉淚」等語（八十七年度偵字六九一六號第六
    、十六面參照），被告乙○○復於八十八年四月二十九日檢察官勘驗現場時再為
    相同之指述，而被告丙○○於同日竟又稱：恐嚇之人係黃添財之子，非丁○○，
    且恐嚇之對象係乙○○（同上偵卷第三十一面）。是被告三人前於告訴丁○○恐
    嚇一案時就為恐嚇行為之人竟有黃添財之子、丁○○二人之不同，受恐嚇之人有
    甲○○○○、乙○○、丙○○三人之不同，其等有上揭指述不符之情足堪認定。
    又本案經檢察官質之被告甲○○○○其竟改稱：「丁○○恐嚇之時伊不在場」，
    再質之被告丙○○、乙○○告訴人如何恐嚇，被告丙○○供稱：「伊聽不懂國語
    」「丁○○係以客家話恐嚇稱：「你兒子不見棺材不掉淚」」；被告乙○○則供
    稱：「伊及哥哥在現場，後來伊爸爸剛好從外面回來，有聽到丁○○恐嚇，丁○○恐嚇是用國語講」（八十九年度偵字第二三五三號第二十、二十一面），二者
    所言丁○○恐嚇一節顯有矛盾，益見恐嚇一節係屬虛構。又被告乙○○於本院嗣
    改稱：當日丙○○是剛好從外面沿新鋪小路回家。惟被告丙○○係稱：伊當日係
    從家中要出去等語。其就遭丁○○恐嚇一節經過之情形再有供述不符之情，足見
    其等就所指述遭丁○○恐嚇一節顯非屬實。復以八十七年八月六日下午十八時許
    事發後係由告訴人丁○○委由其嬸嬸鍾旭妹向警方報警一節業據丁○○、鍾旭妹
    於警訊（參八十七年度偵字第六九一六號高雄市政府警察局警訊筆錄）及丁○○
    於本院供明，且為被告乙○○於本院所是認，則苟告訴人丁○○確有被告等所指
    之恐嚇犯行，其何以尚主動報警處理。是綜上所述，被告等所辯顯係卸責之詞，
    不足採信，其等犯行堪予認定。
二、核被告等所為，均係犯刑法第一百六十九條第一項之誣告罪。被告三人間有犯意
    之聯絡及行為之分擔，為共同正犯。茲審酌被告犯罪之動機、目的、手段、所生
    危害、犯後未能坦承犯行等其他一情狀，量處如主文所示之刑。又被告等前未曾
    受有期徒刑以上刑之宣告，有其全國前案紀錄表在卷可按，其經此次追訴審判，
    當知警惕而無再犯之虞，本院認其所受宣告刑，以暫不執行為適當，爰宣告緩刑
    以啟自新。
據上論斷，應依刑事訴訟法第二百九十九條第一項前段，刑法第二十八條、第一百六
十九條第一項、第七十四條第一款，判決如主文。
本案經檢察官陳新君到庭報行職務
中      華      民      國      九十      年      一      月      十一  日
                                      臺灣屏東地方法院刑事第一庭
                                          法  官    郭書豪
右正本證明與原本無異。
對於本判決如有不服應於收受送達後十日內向本院提出上訴書狀上訴於台灣高等法院
高雄分院並按他造當事人之人數附具繕本。
                                          書記官    潘豐益
中      華      民      國      九十      年      一      月      十一  日
中華民國刑法第一百六十九條
(誣告罪)
意圖他人受刑事或懲戒處分，向該管公務員誣告者，處七年以下有期徒刑
。
意圖他人受刑事或懲戒處分，而偽造、變造證據，或使用偽造、變造之證
據者，亦同。


司法院資訊處製作；財團法人民間司法改革基金會備份。
